【裁判字號】    95,破抗,30
【裁判日期】    950816
【裁判案由】    破產宣告
【裁判全文】
臺灣高等法院民事裁定                  95年度破抗字第30號
抗告人  顏素珍（即雙余管理顧問社）
代理人  黃  忠律師
上列抗告人因聲請破產宣告事件 ，對於中華民國95年4月28日台
灣台北地方法院95年度破字第47號裁定提起抗告，本院裁定如下
：
    主  文
抗告駁回。
抗告費用由抗告人負擔。
    理  由
一、本件抗告意旨略以：抗告人獨資開設雙余管理顧問社，因經
    營不善，資產僅餘新台幣（下同）92萬元，惟積欠訴外人徐
    誌成150萬元、倪必建15萬元、江麗燕50萬元、 莊柏豐10萬
    元及財政部台北市國稅局稅款383萬4486元，共計608萬4486
    元之債務，抗告人顯有不能清償債務之情，已符合宣告破產
    之要件，然原法院竟引用破產法第 148條規定以無宣告破產
    實益為由駁回抗告人之破產聲請，惟該條規定係於抗告人經
    破產宣告後始有適用之餘地，原裁定引用此條自屬違誤。又
    稅捐債權依法本有優先受償權，縱認破產財團財產顯不足清
    償稅捐債權，致其他破產債權人無法藉由破產程序受償，亦
    係基於法律規定使然，原裁定以此認定宣告破產無實益，亦
    屬無據，爰提起抗告請求廢棄原裁定等語。
二、按破產財團債務及財團費用，應先於破產債權，隨時由破產
    財團清償之；又破產宣告後，如破產財團之財產不敷清償財
    團費用及財團債務時，法院因破產管理人之聲請，應以裁定
    宣告破產終止，破產法第97條及第 148條分別定有明文。準
    此，如債務人之財產，於破產宣告前已不足支付破產程序之
    費用即財團費用及財團債務時，因破產財團無從成立，無從
    依破產程序清理其債務，類推破產法第 148條規定之立法趣
    旨，為債權人及債務人之利益，宣告破產顯無實益，反而徒
    增花費，此時法院應裁定駁回破產宣告之聲請。再破產財團
    之財產雖足以清償財團費用及財團債務，惟尚不敷清償具有
    優先權之欠稅債務，則縱使以裁定宣告債務人破產，因其他
    破產債權人已無法藉由破產程序而受到任何清償之機會，亦
    即其等已無公平受償之可能，如此，即與破產制度之目的不
    合，亦無進行破產程序之必要。
三、經查，抗告人陳明其現有資產有(一)現金60萬元。(二)自用小客
    車1輛，價值30萬元。(三)台聚遠紡國泰金股票2萬元，共計資
    產為92萬元。 而其分別積欠(一)徐誌成：150萬元。(二)倪必建
    ：15萬元。(三)江麗燕：50萬元。(四)莊柏豐：10萬元。(五)財政
    部台北市國稅局383萬4486元，合計608萬4486元之債務，此
    均有抗告人提出之財產狀況說明書及債權人清冊可稽（見原
    法院卷第7、8頁）。 因抗告人所積欠之稅款高達383萬4486
    元，顯逾其財產總額92萬元甚鉅，縱宣告破產，已不足清償
    前開稅款，顯無任何剩餘財產，則其他破產債權人即無利用
    破產程序公平分配受償之可能，且如為破產之宣告，尚須優
    先支付新增加破產財團之管理、變價及分配所生之費用、破
    產管理人之報酬等財團費用，如此，將使破產財團財產更形
    減少，徒使優先債權人即國庫前開稅賦債權減少受償，其他
    債權人更不可能因此有受分配之可能，揆諸前開規定及說明
    ，本件實無對抗告人宣告破產之實益及進行破產程序之必要
    ，故原裁定駁回抗告人宣告破產之聲請，並無不合。又依據
    破產法第148條規定之意旨， 已經宣告破產後如破產財團之
    財產不敷清償財團費用及財團債務時，法院因破產管理人之
    聲請，應以裁定宣告破產終止，則於法院審酌是否裁定准許
    宣告破產時引用該條意旨，亦與破產制度之目的相合，實無
    違誤可言，抗告人謂原裁定於未宣告其破產前即引用破產法
    第 148條規定，實有違誤云云，應屬誤解。再抗告人復謂縱
    認稅款清償後將致其他破產債權人無法藉由破產程序受償亦
    係法律規定使然，仍不能阻卻破產宣告云云。惟破產制度本
    係為使債權人公平受償所設，已如前述，若前開目的無法達
    到，自已喪失宣告破產之實益，抗告意旨執前詞謂應予宣告
    破產，屬對破產制度有所誤解。綜上所述，抗告意旨指摘原
    裁定不當，聲明廢棄，為無理由，應予駁回，爰裁定如主文
    。
中    華    民    國    95    年    8     月    16    日
                    民事第七庭
                        審判長法  官  鄭三源
                              法  官  周美月
                              法  官  黃嘉烈
正本係照原本作成。
本裁定除以適用法規顯有錯誤為理由，並經本院許可外，不得再
抗告。如提起再抗告，應於收受後10日內委任律師為訴訟代理人
向本院提出再抗告狀。並繳納再抗告費新台幣１千元。
中    華    民    國    95    年    8     月    17    日
                              書記官  倪淑芳


司法院資訊處製作；財團法人民間司法改革基金會備份。
